【裁判字號】    95,交上訴,18
【裁判日期】    950510
【裁判案由】    公共危險等
【裁判全文】
臺灣高等法院刑事判決                95年度交上訴字第18號
上  訴  人
即  被  告  丙○○
輔  佐  人  甲○○
上列上訴人因公共危險等案件，不服臺灣臺北地方法院94年度交
訴字第106號，中華民國95年1月27日第一審判決（起訴案號：臺
灣臺北地方法院檢察署94年度偵字第12296號），提起上訴，本
院判決如下：
    主  文
上訴駁回。
丙○○緩刑年。
    事  實
一、丙○○於民國94年6月8日18時20分許，駕駛車牌號碼IK—76
    68號自用小客車，沿臺北市中正區○○○路東往西方向行駛
    ，行至北平東路、林森北路交岔口欲右轉林森北路時，適乙
    ○○沿北平東路東向西行人穿越道穿越該路口，丙○○本應
    注意汽車行經行人穿越道前，應減速慢行，遇有行人穿越時
    ，無論有無交通警察指揮或號誌指示，均應暫停讓行人先行
    通過，且當時天候晴、夜間有照明、路面鋪設柏油、乾燥、
    無缺陷、無障礙物、視距良好，亦無不能注意之情事，竟疏
    未注意讓乙○○優先通行，致其車輛右側車身擦撞乙○○之
    左膝蓋，而使乙○○受有左膝挫傷之傷害。詎丙○○眼見肇
    事，並已致乙○○受傷，雖暫停該車輛於路邊，但未下車查
    看乙○○傷勢，即逕行駕駛上開車輛離開現場，經乙○○即
    時抄記該車輛之車牌號碼，報警後循線查獲。
二、案經乙○○訴由臺北市政府警察局中正第一分局報請臺灣臺
    北地方法院檢察署檢察官偵查起訴。
    理  由
一、訊據被告丙○○固不否認於94年6月8日在國立臺灣大學醫學
    院附設醫院（下稱臺大醫院）接受血液透析治療後，於同日
    18時20分許，駕駛車牌號碼IK—7668號自用小客車，沿臺北
    市中正區○○○路東往西方向行駛，行至北平東路、林森北
    路交岔口後右轉林森北路等情，惟矢口否認有何過失傷害及
    肇事逃逸犯行，辯稱：伊駕車行經該肇事路口時確已放慢車
    速並讓行人優先通過，焉有可能撞到告訴人乙○○？伊右轉
    後雖曾停車於路邊，然伊從照後鏡看到告訴人站立於該路口
    ，並未跌倒，足證告訴人並未受傷，伊有投保意外責任險，
    絕無可能因害怕負責而肇事逃逸，係因告訴人一再指訴伊駕
    車肇事逃逸，不堪其擾，想私下解決此事，始於94年6月17
    日下午2時許攜帶水果禮盒前往吳展旭律師事務所向告訴人
    賠罪，詎告訴人未提出任何醫療單據，竟請求賠償新臺幣10
    萬元，伊當然無法同意云云。
二、經查：
(一)上揭事實，迭據告訴人於警詢中、檢察官偵查中及原審指訴
    綦詳（見偵卷第8頁、第17頁、第45、46頁、原審卷第15至
    17頁），並有道路交通事故現場圖、道路交通事故補充資料
    表、交通事故談話紀錄表、道路交通事故調查報告表一件、
    道路交通事故當事人登記聯單、疑似道路交通事故肇事逃逸
    追查表及載明告訴人受有左膝挫傷傷害之中興醫院94年6月8
    日診斷證明書各一份在卷可稽，復有蒐證照片、交通事故照
    片及告訴人傷勢照片數幀在卷可證。衡情告訴人於原審時所
    繪現場圖（見原審卷第23頁），經核與警員於94年6月8日車
    禍現場所繪製道路交通事故現場圖（見偵卷第15頁）相互一
    致，復參以被告坦承伊於94年6月8日在臺大醫院接受血液透
    析治療後，曾於同日18時20分許，駕駛上揭車輛通過該路口
    後曾由照後鏡觀看告訴人並未跌倒，站在路口等情，足認告
    訴人之指訴與事實相符，自足採為認定事實之基礎。綜上所
    述，本件被告駕車行經肇事地點轉彎之際，疏未注意讓告訴
    人優先通行，致其車輛右側車身擦撞乙○○之左膝蓋，而使
    乙○○受有左膝挫傷之傷害，應堪予認定。
(二)被告雖辯稱伊駕車行經該肇事路口時確已放慢車速並讓行人
    優先通過，且於右轉後曾從照後鏡看到告訴人站立於該路口
    ，告訴人並未受傷，伊自無肇事逃逸，伊之所以會在94年6
    月17日下午2時許攜帶水果禮盒前往吳展旭律師事務所向告
    訴人賠罪，係因不堪其擾云云。惟查，告訴人所受左膝挫傷
    之傷害，係因被告於該肇事路口右轉時，未禮讓沿北平東路
    東向西行人穿越道行走之告訴人，優先穿越該路口，導致被
    告所駕駛車輛右側車身擦撞告訴人之左膝蓋等情，業據告訴
    人指述綦詳，且被告如於該路口右轉前曾禮讓行人優先通過
    該路口，待確認行人均已通過該路口後始右轉林森北路，殊
    無在完成右轉後復停車於路邊，經由後照鏡再次確認行人通
    行狀況之必要，參以被告供稱其右轉北平東路、林森北路口
    後，會由照後鏡觀看後方狀況係因告訴人未跟隨其他行人通
    過行人穿越道，伊右轉時，因所駕車輛與告訴人距離很近，
    故有看到告訴人往後退之動作等語在卷（見原審卷第20頁反
    面至第21頁），由此堪認告訴人指訴被告駕車觸及其左膝成
    傷應非子虛，被告所辯，顯違常情，殊難採信。再查，被告
    於該車禍發生後，曾於94年6月17日下午2時許攜帶水果禮盒
    前往吳展旭律師事務所向告訴人道歉，坦承確實撞傷告訴人
    ，因先前曾有類似不愉快經驗，不敢下車察看告訴人傷勢隨
    即駛離現場等情，業經告訴人於偵查及原審審理中指證歷歷
    （見偵卷第46頁及原審卷第15頁），並證人即律師吳展旭於
    偵查及本院審理中結證屬實（見偵卷第54、55頁及原審卷第
    18 頁），衡情被告若未撞傷告訴人並於肇事後逃逸，斷無
    必要主動攜帶水果禮盒向告訴人致歉並坦承上揭肇事逃逸情
    事。綜上，被告前開所辯，顯係事後卸責之詞，均無足取。
(三)按「汽車行近行人穿越道前，應減速慢行，遇有行人穿越時
    ，無論有無交通警察指揮或號誌指示，均應暫停讓行人優先
    通過」，道路交通安全規則第103條定有明文。被告駕車行
    經上開路段，應注意前開規定，以防免事故發生，且當時天
    候晴、夜間有照明、路面鋪設柏油、乾燥、無缺陷、無障礙
    物、視距良好，並無不能注意之情事，有前開道路交通事故
    調查報告表可參，竟仍疏未注意禮讓行人，貿然轉彎，以致
    肇事，致告訴人受有左膝挫傷之傷害，自有過失。被告之過
    失行為與告訴人傷害之結果間，有相當因果關係。又被告曾
    於94年6月17日下午2時許在吳展旭律師事務所坦承伊先前曾
    有類似不愉快經驗，故於肇事後不敢下車察看告訴人傷勢而
    逃逸等情，已如前述，且被告於車禍發生後曾暫停上揭車輛
    於路邊，待告訴人穿好鞋子欲上前理論之際隨即逃離現場等
    情，亦據告訴人於原審審理中證述明確（見原審卷第17頁）
    ，堪認被告顯有肇事逃逸之認識及行為。
(四)綜上所述，本件事證明確，被告所辯無非避究之詞，不足採
    信，被告犯行堪以認定。
三、核被告所為，係犯刑法第185條之4駕駛動力交通工具肇事致
    人受傷而逃逸罪及同法第284條第1項過失傷害罪。被告所犯
    上開二罪，犯意各別，行為互殊，應予分論併罰。又被告駕
    駛車輛行經行人穿越道，不依規定讓行人優先通行，因而致
    告訴人受傷，應依道路交通管理處罰條例第86條第1項之規
    定，就前開過失傷害部分加重其刑。
四、原審基於前述理由，因依道路交通管理處罰條例第86條第1
    項，刑法第185條之4、第284條第1項前段、第41條第1項前
    段，罰金罰鍰提高標準條例第1條前段、第2條各規定，於審
    酌被告於肇事後未能即時救助傷者，反駕車逃逸，迄今仍未
    與告訴人達成和解，賠償其損失，惟念告訴人所受傷勢僅左
    膝蓋挫傷，尚屬輕微，又被告曾在吳展旭律師事務所坦承因
    先前曾有類似不愉快經驗，而在肇事後逃逸，當場向告訴人
    道歉，且被告因罹患腎臟疾病，長期在臺大醫院接受血液透
    析治療，有臺大醫院94年9月2日校附醫秘字第0940209848號
    函在卷足憑（見偵卷第41、42頁）及其品行、智識程度等一
    切情狀，分別就過失傷害部分，量處拘役50日，如易科罰金
    ，以300元折算1日，及就肇事逃逸部分，量處有期徒刑6 月
    ，如易科罰金，以300元折算1日。核其認事用法，俱無違誤
    ，量刑亦甚允洽。被告上訴意旨，仍執陳詞，否認犯罪，為
    無理由，應予駁回。
五、被告因前開過失，造成告訴人受有前開之傷害，又未下車查
    看告訴人傷勢，即逕行駕駛車輛逃離現場，原不宜寬縱，惟
    念其前未曾受有期徒刑以上刑之宣告，有本院被告前案紀錄
    表一紙存卷可參，偶因一時疏虞，致罹刑章，且因罹患腎臟
    疾病，需長期在臺大醫院接受血液透析治療，已如上述，並
    有兩側聽力障礙及左眼球萎縮無光覺等病情，亦有臺大醫院
    診斷證明書在卷可證，是本院斟酌上情，認其經此科刑教訓
    ，日後當知警惕而無再犯之虞，前開所受刑之宣告，以暫不
    執行為適當，併予宣告緩刑3年，以啟自新。
據上論斷，應依刑事訴訟法第368條、刑法第74條第1款，判決如
主文。
本案經檢察官周志榮到庭執行職務。
中    華    民    國    95    年     5    月    10    日
                  刑事第四庭審判長法  官  蔡秀雄
                                  法  官  沈宜生
                                  法  官  黃金富
以上正本證明與原本無異。
如不服本判決，應於收受送達後10日內向本院提出上訴書狀，其
未敘述上訴之理由者並得於提起上訴後10日內向本院補提理由書
（均須按他造當事人之人數附繕本）。
                                  書記官  劉  瑗
中    華    民    國    95    年    5     月    11    日
附錄本件論罪科刑法條：
中華民國刑法第185條之4
駕駛動力交通工具肇事，致人死傷而逃逸者，處 6 月以上 5 年
以下有期徒刑。
中華民國刑法第284條
(過失傷害罪)
因過失傷害人者，處 6 月以下有期徒刑、拘役或 500 元以下罰
金，致重傷者，處1年以下有期徒刑、拘役或500元以下罰金。
從事業務之人，因業務上之過失傷害人者，處 1 年以下有期徒刑
、拘役或1千元以下罰金，致重傷者，處3年以下有期徒刑、拘役
或2千元以下罰金。


司法院資訊處製作；財團法人民間司法改革基金會備份。
